【裁判字號】    92,上易,627
【裁判日期】    950307
【裁判案由】    損害賠償
【裁判全文】
臺灣高等法院民事裁定             92年度上易字第627號
上  訴  人    新品瓦斯安全設備股份有限公司
法定代理人    壬○○
兼上訴人及
訴訟代理人    丁○○
上  一  人
訴訟代理人    甲○○
共      同
訴訟代理人    林辰彥律師
複代理人      黃淑怡律師
被上訴人      行政院公平交易委員會
法定代理人    庚○○
被上訴人      丙○○
              辛○○
共      同
訴訟代理人    潘正芬律師
複 代 理人    陳修君律師
              王悅蓉律師
              薛進坤律師
              乙○○
追加被告      行政院
法定代理人    癸○○
追加被告      戊○○
              己○○
上列上訴人與被上訴人間請求損害賠償事件，上訴人對於中華民
國92年4月17日臺灣臺北地方法院89年訴字第950號第一審判決提
起上訴，於本院追加上開被告，裁定如下：
    主   文
上訴人追加之訴駁回。
追加之訴訴訟費用由上訴人負擔。
    理   由
一、按在第二審為訴之變更或追加，因涉及審級利益問題，非經
    他造同意，不得為之，固為民事訴訟法第446條第1項前段所
    明定。但第255條第1項第2款至第6款情形，不在此限，同條
    項但書亦有明文。所謂請求之基礎事實同一，係指變更或追
    加之訴與原訴之原因事實，有其社會事實上之共通性及關連
    性，或變更或追加之訴與原訴之主要爭點有其共同性，各請
    求利益之主張在社會生活上可認為同一或關連，而就原請求
    之訴訟及證據資料，於審理繼續進行在相當程度範圍內具有
    同一性或一體性，得期待於後請求之審理予以利用，俾先後
    兩請求在同一程序得加以解決，避免重複審理，進而為統一
    解決紛爭者，始屬之（最高法院91年度台抗字第64 8號裁定
    、90年度台抗字第2號裁定意旨參照）。
二、查，上訴人就原審89年度訴字第950號判決提起上訴而於92
    年6月27日繫屬本院後，迄本院95年2月21日行言詞辯論時始
    行追加被告行政院、戊○○、己○○（見本院卷(二)第123頁
    ），就追加被告行政院部分，上訴人主張：「行政院訴願會
    不准訴外人陳盈潔律師閱90年公處139號非法處分卷，復拒
    撤認無防爆功能－仍誇大有防爆功能及虛構公平交易委員會
    （以下簡稱公平會）已鑑定有防爆功能作為背書等廢弛職務
    、不糾正之不作為」，應負共同侵權行為責任云云。就追加
    被告戊○○、己○○部分，上訴人主張：其等均係前經濟部
    商品檢驗局（以下簡稱商檢局）局長，「既發給上訴人防爆
    器商品合格證，仍誤導公平會瓦斯防爆器『瓦斯小漏氣』（
    即瓦斯爐水淋熄等漏氣）亦會氣爆之災害（僅能防大量漏氣
    之爆炸），故違反中央標準局及行政院俞國華院長糾正商檢
    局長將防爆器歪曲為調整器，撤銷有誤處分，仍於85年1月
    18 日及87年2月6日消基會持續舉辦防爆功能座談會，不澄
    清防爆器是調整器，即證有不命參與之官員糾正及更正，亦
    因不作為而成共犯」，自應負共同侵權行為責任云云。
三、上訴人追加上開被告，為被上訴人所不同意（見本院卷(二)第
    10 4頁），且審酌上訴人主張前揭原因事實，均係指追加被
    告有前揭廢弛職務等之不作為行為，與其原訴主張被上訴人
    公平會就防爆器有騙銷之侵權行為，在社會事實上並無其共
    通性及關聯性，且追加被告究否有廢弛職務行為或是否有誤
    導公平會等，亦無從於卷內卷證資料予以利用審理。況上訴
    人請求公平會及所屬公務員丙○○、辛○○等侵權，已經本
    院於95年2月21日辯論終結，並於95年3月7日以判決駁回，
    上訴人迄95年2月21日始行追加上開被告，顯有害於被上訴
    人公平會、丙○○及辛○○等程序權之保障，不符訴訟經濟
    。是上訴人追加行政院、戊○○、己○○等，與原訴請求之
    基礎事實既無同一，揆諸首揭說明，顯不符合民事訴訟法第
    255條第1項第2款情形，上訴人追加上開被告，不應准許。
四、綜上所述，上訴人於本院追加被告行政院、戊○○、己○○
    ，於法不合， 爰裁定如主文。
中    華    民    國    95    年    3     月    7     日
                  民事第十一庭審判長法  官  鄭雅萍
                                    法  官  林恩山
                                    法  官  蘇芹英
正本係照原本作成。
如不服本裁定，應於收受送達後10日內向本院提出抗告狀，並應
繳納抗告費新台幣１千元。
中    華    民    國    95    年    3     月    7     日
                                    書記官  林初枝


司法院資訊處製作；財團法人民間司法改革基金會備份。
